臺灣高等法院臺南分院刑事判決　　　　　　　九十年度上易字第一七三九號　孝股
　　上　 訴　 人　臺灣臺南地方法院檢察署檢察官
　　上訴人即被告　甲○○
右上訴人因詐欺案件，不服臺灣臺南地方法院九十年度易字第七三五號中華民國九十
年九月十八日第一審判決（起訴案號：臺灣臺南地方法院檢察署八十九年度偵字第八
七四七號），提起上訴，本院判決如左：
    主  文
上訴駁回。
    事  實
一、甲○○前曾因投資房地產陸續多次向丙○○借款週轉，於民國八十八年底某日（
    起訴書誤載為八十九年二月間），明知因投資房地產失敗，已週轉不靈，且毫無
    資金可供清償債務，竟意圖為自己不法之所有，因前已積欠丙○○借款未清償，
    為恐丙○○不再借款，而央求不知情之乙○○同赴丙○○台南市○○路○段一八
    七號住處，向丙○○詐稱如再借予其新台幣（下同）三百多萬元週轉，即可助其
    渡過難關云云，丙○○因乙○○加入勸說而陷於錯誤，而向他人接續調借合計一
    百九十萬元借予甲○○，詎被告甲○○收受上開款項後二日即宣告破產，交付丙○○妻子用以清償之八十萬元支票，亦僅支付利息，無力兌現票款，丙○○始知
    受騙。
二、案經台灣台南地方法院檢察署檢察官主動偵查起訴。
    理  由
一、訊據被告所甲○○固坦承向被害人謝家榮借得前開款項，但矢口否認有何詐欺犯
    行，辯稱：當日謝家榮曾問要借多少錢，我說現在很困難，如可以要借三百萬元
    ，並無詐欺之意云云。惟查（一）被告如何於前揭時、地與不知情之乙○○至被
    害人謝家榮住處，以調借三百多萬元即可助其渡過難關為由，向其借款，嗣經被
    害人接續向他人調借交付合計一百九十萬元之借款等事實，業據被害人於本院調
    查時指明在卷（見本院九十年十二月七日訊問筆錄）。（二）証人乙○○於偵查
    中亦証稱「甲○○時常向丙○○調頭寸週轉，我偶爾去謝家均會看到，八十八年
    底向我說他可能無法渡過，但謝家榮無法再借他，且聽不下他的話，許（即被告
    ）說尚需三百多萬元，我便跟他去向謝家榮說情，為利益起見，謝亦僅借他一百
    多萬元等語（見偵查卷第一七三頁反面最後第四行起）。而被告亦供承証人乙○○與其、被害人關係良好，因其經濟狀況不好，乙○○怕謝家榮不借錢，影響到
    公司，才與其至被害人住處；而當日曾向被害人稱借三百萬元即可渡過難關等語
    （見本院九十年十一月二十二日訊問筆錄），則被告向被害人借款時，雖其已積
    欠被害人借款未還，經濟狀況甚差，但被害人交付本件借款，實因証人乙○○亦
    一同勸說，而信被告調借三百多萬元即可渡過難關所致。尚難以被告借款時其經
    濟狀況不良，為被害人所知悉，即認被害人並無陷於錯誤而交付借款之情事。（
    三）末查被告於取得被害人最後一次交付之款項後之二天即宣告倒閉，為被害人
    指明在卷（見本院九十年十二月七日訊問筆錄），顯見被告向被害人借款時，即
    有屆期不還之為自己不法所有意圖甚明。被告所辯無詐欺之意云云，顯係事後卸
    責之詞，不足採信。本件事証明確，被告犯行堪以認定。
二、核被告所為，係犯刑法第三百三十九條第一項之詐欺罪。
三、原審以被告罪證明確，因予適用刑法第三百三十九條第一項、罰金罰鍰提高標準
    條第一條前段，並審酌被告已無資力，猶向人詐借款項，使被害人蒙受重大損失
    ，及其詐得金額、犯後態度等一切情狀，量處有期徒刑九月。本院經核原判決認
    事用法，並無不合，量刑亦稱妥適。檢察官提起上訴，指摘原判決量刑失輕，被
    告上訴意旨，否認犯罪，並指摘原判決不當，均為無理由，應予駁回。
四、據上論斷，應依刑事訴訟法第三百六十八條，判決如主文。
本案經檢察官吳忠賢到庭執行職務。
中      華      民      國    九十一    年      一      月     十六     日
                                     臺灣高等法院臺南分院刑事第五庭
                                             審判長法官  鄭  文  肅
                                                   法官  王  浦  傑
                                                   法官  陳  珍  如
右正本證明與原本無異。
不得上訴。
                                              法院書記官  周  美  莉
中      華      民      國    九十一    年      一      月     十七     日
附錄：本判決論罪科
刑法第三百三十九條第一項：
意圖為自己或第三人不法之所有，以詐術使人將本人或第三人之物交付者，處五年以
下有期徒刑、拘役或科或併科一千元以下罰金。
